臺灣高等法院民事判決　　　　　　　95年度重上更(一)字第96號
上　訴　人　甲○○
　　　　　　丙○○
共　　　同
訴訟代理人　蔡讚燁律師
　　　　　　張仁龍律師
被　上訴人　乙○○
訴訟代理人　洪貴參律師
　　　　　　洪偉勝律師
　　　　　　陳世偉律師
上列當事人間給付票款等事件，上訴人對於中華民國92年8月8日
臺灣臺北地方法院91年度北重訴字第3號第一審判決提起上訴，
被上訴人並為訴之追加，經最高法院第一次發回，本院於96年11
月21日言詞辯論終結，判決如下：
    主  文
上訴駁回。
上訴人丙○○應於被上訴人對甲○○執行無效果時，給付被上訴
人新台幣壹仟貳佰萬元及自民國90年6月9日至清償日止按年息5%
計算之利息。
第一、二審（除確定部分外）及追加之訴、發回前第三審訴訟費
用由上訴人甲○○負擔9/10，餘由上訴人丙○○負擔。
    事實及理由
一、被上訴人於原審對上訴人甲○○依據票據關係（發票人），
    對丙○○依據票據（背書人）、借貸關係請求，上訴後追加
    主張對甲○○依借貸、對丙○○依民法保証之法律關係請求
    ，並減縮為按年息5%計算（見本院卷第16、17頁），因其請
    求之基礎事實同一，依民事訴訟法第446條第1項、第255 條
    第1項第2款、3款規定應予准許。
二、被上訴人起訴主張：上訴人2人係夫妻，上訴人丙○○於民
    國（下同）83年間遊說伊交付新台幣（下同）600萬元作為
    投資，承諾3年後連本帶利給付伊1,200萬元，伊乃簽發台灣
    中小企業銀行儲蓄部為付款人，帳號337017，票號PU000000
    0，金額600萬元，83年9月25日到期之支票交付上訴人，由
    上訴人交付以甲○○為發票人，丙○○背書，以台北銀行城
    中分行為付款人，帳號96338，票號0000000，及同帳號，票
    號0000000，金額各為600萬元，到日期均為86年10 月1日之
    支票二紙以為清償。嗣屆86年10月1日，上訴人以仍需要錢
    週轉為由，乃合意將上述1,200萬元轉為借貸，並應允近期
    清償，將上開二紙支票取回，換取同帳號，票號0000000，
    金額1,200萬元，87年10月1日之支票。87年10月1日支票到
    期，上訴人又要求更換同帳號，票號0000000，金額1,200萬
    元，88年10月1日之支票。88年10月1日支票到期，上訴人復
    稱保證不久即可清償，再以同帳號，號碼0000000，金額
    1,200萬元，89年6月1日之支票，換回前開支票。89年6月1
    日到期，屆期又食言，再以同帳號，票號0000000、金額1,
    200萬元，90年6月1日之支票（下稱系爭支票），換回前開
    89年6月1日之支票（詳如附表一）。至90年6月8日伊提示仍
    遭退票，上訴人夫妻既共同要求將投資款轉為借款，該借貸
    關係即存在於上訴人夫妻之間，縱借款人為甲○○，惟丙○
    ○為擔保甲○○之債務而於系爭支票背書，自應負民法之保
    証責任，爰依票據、借貸之法律關係對上訴人二人為請求，
    另依保証關係請求丙○○清償系爭借款，聲明請求命甲○○
    給付1,200萬元及自90年6月9日起按年息5%計算之法定遲延
    利息，如執行無效果時，由丙○○給付（按被上訴人於原審
    起訴請求丙○○應與甲○○連帶給付部分，丙○○應負背書
    人責任部分，經本院前審駁回其訴後，未據被上訴人聲明不
    服，已告確定，故本件經最高法院發回後，本院僅就上訴人
    甲○○給付票款及丙○○保証責任尚未確定部分及追加主張
    借貸關係加以審酌）。
三、上訴人則以：
（一）上訴人丙○○並未向被上訴人借貸款項，亦無被上訴人所
      稱3年後連本帶利返還1,200萬元之約定。甲○○可援用被
      上訴人與丙○○間存在之事由對抗執票人即被上訴人。
（二）否認兩造於83年間之600萬元投資款本利合計1,200萬元於
      日後轉為借款。
（三）上訴人甲○○雖陸續與被上訴人有金錢往來，但經結算，
      甲○○給付被上訴人之金額超過被上訴人給付甲○○者高
      達20,896,790元，縱使被上訴人得請求票款，亦得依民法
      第321、322條主張抵充、抵銷清償完畢。
（四）83年間之600萬元借款其3年之利息高達600萬元，逾法定
      利率限制，依法無效。
（五）系爭支票上丙○○之背書係被上訴人為確保發票人甲○○
      之印章為真正而要求丙○○背書，並非要求丙○○負民法
      上保証責任，縱認丙○○要負保証責任，然甲○○已清償
      被上訴人之債務，丙○○亦無保証債務可言，且須先証明
      甲○○之財產執行無效果，否則不能直接要求丙○○負保
      証責任。
（六）系爭支票先於90年6月8日由第三人提示不兌現，再由被上
      訴人期後取得，不得享有票據上權利，被上訴人尚主張自
      丙○○取得，惟被上訴人與丙○○間並無對價關係，依票
      據法第14條規定，不得享有優於丙○○之權利，而丙○○
      對甲○○並無債權關係，被上訴人自不得本於票據關係請
      求甲○○請求等語，資為抗辯。
四、本件原審判命上訴人2人應連帶給付1,200萬元及自90年6月9
    日起至清償日止按年息5%計算之利息，上訴人提起上訴，經
    本院前審判決：（一）原判決關於命上訴人給付逾「上訴人
    甲○○應給付被上訴人1,200萬元及自90年6月9日起至清償
    日止按年息6%計算之利息。上訴人丙○○應於被上訴人對甲
    ○○執行無效果時，給付被上訴人上述金額。」部分，及該
    部分假執行之宣告，暨訴訟費用之裁判均廢棄。（二）前開
    廢棄部分，被上訴人在第一審之訴駁回。（三）其餘上訴駁
    回。嗣經最高法院判決將本院前審關於駁回上訴人之其餘上
    訴部分廢棄，發回本院。上訴人聲明求為判決：（一）原判
    決廢棄。（二）上廢棄部分，被上訴人在第一審之訴及其假
    執行之聲請均駁回。（三）如受不利判決，請准提供擔保宣
    告免予假執行。被上訴人就上訴人之上訴，答辯聲明：上訴
    駁回。
五、上訴人除引用原審及本院前審之陳述外，另補陳略以：
（一）被上訴人所簽發票號PU0000000號面額600萬元之支票，雖
      由上訴人甲○○兌領，但業已由甲○○另開立86年9月27
      日、票號CH0000000、面額400萬元，及87年5月24日、票
      號CH0000000、面額200萬元之2紙支票用以清償。
（二）上開二紙支票均經被上訴人提示兌領，有原審向台北銀行
      城中分行（現改為台北富邦商業銀行城中分行）函調回籠
      支票可資確認（見原審卷第74、79頁）。
（三）至被上訴人主張上訴人所交付上開面額200萬元之支票係
      清償其所簽發87年1月24日、票號0000000、面額200萬元
      之票據債務，僅提出託收紀錄，並未能證明確有借款200
      萬元交付上訴人；縱使有將該200萬元借款交付上訴人，
      上訴人亦主張以87年7月4日簽發票款0000000、面額2,024
      ,000元之支票清償完畢（見本院卷第129頁）。
（四）依據票據法第13條之反面解釋，票據債務人得以自己與執
      票人間或以執票人與其前手間所存之抗辯事由對抗執票人
      ，本件執票人（即被上訴人）既無貸與任何款項與上訴人
      丙○○，丙○○自可依前開規定為直接原因關係之抗辯，
      而甲○○亦得援用被上訴人與丙○○間所存事由資以對抗
      被上訴人，即被上訴人應先舉証証明其確有貸與系爭支票
      之金錢給丙○○，其既未能舉証，自難認其請求權存在。
（五）又被上訴人以無對價或不相當之對價取得系爭支票，依票
      據法第14條第2項規定，不得享有票據上權利，原審對此
      未加以斟酌，自有未洽。
六、被上訴人除引用原審及本院前審之陳述外，另補陳略以：
（一）伊簽發83年9月25日、票號PU0000000、面額600萬元支票
      一紙交付上訴人甲○○兌現，該600萬元係供為投資，上
      訴人並保證3年給付投資利潤1,200萬元，故自83年10月1
      月至86年10月1日間，係保證投資利益之借款與給付投資
      利益之混合契約關係，此期間並無支付利息或分配投資利
      益，自無法定最高利率之適用。而自86年10月1日起1,200
      萬元經由債之更新轉為單純消費借貸關係，並有上訴人開
      立支票支付借貸利息之証明，上訴人援引票據法第13、14
      條之抗辯，均屬無據。
（二）上訴人甲○○為系爭支票所由發生原因之借款人，丙○○
      為擔保系爭借款債務得受清償而為背書，支票固無保証制
      度，不生票據保証之效力，但仍可生通常法律之效力，依
      民法第739條規定，丙○○應屬保証人，自應於伊對於甲
      ○○執行無效果時，給付系爭債務。
（三）上訴人甲○○雖辯稱已簽發票號CH0000000、面額400萬元
      ；票號CH0000000、面額200萬元之2紙支票清償系爭債務
      ，但查87年5月24日、票號CH0000000、面額200萬元之支
      票，係作為清償伊簽發87年1月24日、票號0000000、面額
      200萬元支票交由上訴人兌現之借款（見本院卷第115頁反
      面），與本件系爭債務無涉。
（四）上訴人甲○○所簽發上開票號CH0000000號面額400萬元之
      支票固經伊兌領，但僅係兩造金錢往來中之一筆，與本件
      系爭支票無涉，非清償本件系爭債務，且依一般常情，如
      上訴人已清償系爭債務，何以不收回系爭票據，且一再延
      期及給付利息，而上訴人另向國稅局檢舉伊逃漏利息所得
      ，依據最高行政法院95年度判字第01386號判決所認定，
      伊於88年度之利息所得為368萬6,100元，89年度之利息所
      得為180萬元，足証系爭債務不僅未清償，且一再計付利
      息。
七、兩造不爭執事項：
（一）上訴人甲○○為系爭支票之發票人，其簽發後交付被上訴
      人，嗣被上訴人要求上訴人丙○○背書，由被上訴人將系
      爭支票交由上訴人丙○○背書後直接交予被上訴人，有系
      爭支票為憑（見原審卷第9頁）。
（二）被上訴人簽發83年9月25日、PU0000000之600萬元支票一
      紙交付上訴人甲○○兌現，有該支票、台北銀行城中分行
      91年4月22日北銀城字第9160093300號函為證（見原審卷
      第34、50頁）
（三）上訴人甲○○開立86年9 月27日、票號CH0000000、面額
      400萬元，及87年5月24日、票號CH0000000、面額200萬元
      之2紙支票，被上訴人均有兌現取得票款（見本院卷第142
      頁反面）。
八、兩造爭執事項：
（一）上訴人甲○○與被上訴人間是否有系爭支票之借貸關係存
      在？系爭票據債務是否業經清償？
（二）上訴人丙○○於系爭支票背書，有無成立民法上保證之效
      力？
（三）被上訴人是否係無對價或以不相當之對價取得系爭支票？
（四）被上訴人提示系爭支票有無逾期？其請求權有無罹於時效
      而消滅？
（五）系爭支票是否為被上訴人期後取得？
九、法院之判斷：
（一）上訴人甲○○與被上訴人間之票據債務尚未經清償：
   1、按在票據上簽名者，依票上所載文義負責，票據法第5條
      定有明文。上訴人甲○○就系爭支票為伊所簽發而交付被
      上訴人一節不爭執，則依前開規定，自應依票據文義負責
      至明。
   2、上訴人自承甲○○簽發系爭支票交付被上訴人，因被上訴
      人要求獲得更多擔保，要求甲○○拿給丙○○背書後直接
      交予被上訴人（見原審卷第115頁、本院前審卷第191頁）
      ，則因系爭支票之受款人為被上訴人，背書人為丙○○，
      但被上訴人並未於支票上背書，背書為不連續，依票據法
      第124條準用同法第37條第1項前段規定，被上訴人固不得
      對丙○○主張其應負票據背書人之責，但丙○○既願意在
      支票上簽名作為擔保，自應負民法保証之責，而且據此可
      推知上訴人二人於簽發系爭支票及背書時始終承認系爭票
      據債務為真正。
   3、次按票據法第13條前段規定，票據債務人不得以自己與發
      票人或執票人之前手間所存抗辯之事由對抗執票人，究其
      反面解釋，係指票據債務人得以自己與執票人間所存抗辯
      事由對抗執票人（參見最高法院47年台上字第1621號判例
      要旨）。本件上訴人雖辯稱丙○○並未向被上訴人借款
      600萬元，亦無約定3年本件需償還1,200萬元之投資本利
      之事實，惟查：本件系爭支票所示之1,200萬元債務係緣
      自83年間上訴人二人邀被上訴人投資600萬元，投資條件
      為3年內不付利息，3年後一併給付連本帶利1,200萬元，
      被上訴人乃簽發83年9月25日、PU0000000之600萬元支票
      一紙交付上訴人甲○○兌領，而由上訴人簽發如附表一編
      號1、2支票2紙交付，嗣後因上訴人要求延期，而另簽發
      如附表一編號3之支票，並附加如附表一編號4之利息支票
      一紙（金額864,000元）以資換票，嗣後再要求延票，另
      簽發如附表一編號5支票，並附加如附表一編號6利息支票
      一紙（面額864,000元），嗣後復要求延票，而簽發如附
      表一編號7支票，附加如附表一編號8利息支票一紙（面額
      576,000元），屆期再以系爭支票更換附表一編號7之支票
      要求延期之事實，已據被上訴人提出票號PU0000000、CH
      0000000 號支票影本二紙、台北銀行城中分行91年4月22
      日北銀城字第9160093300號函，以及被上訴人之票據託收
      簿影本為證（見原審卷第33、34、44-47、50頁），被上
      訴人既已有交付600萬元予上訴人甲○○之事實，而上訴
      人甲○○於簽發系爭支票交付被上訴人以前，亦歷經多次
      換票行為，除簽發面額1,200萬元支票外並附加利息支票
      予被上訴人，且均經上訴人丙○○在支票上背書藉以增加
      擔保，堪認被上訴人所主張與上訴人間先有投資關係，投
      資期滿因上訴人未如期返還投資本利，而係另行簽發系爭
      1,200萬元支票及給付利息支票，顯然兩造已將投資本利
      變更為金錢借貸關係一節，係屬事實。上訴人空言否認被
      上訴人未就金錢借貸契約之要物性負舉証之責，尚非可採
      。
   4、至於上訴人甲○○抗辯雖陸續與被上訴人有金錢往來，但
      均已還清，並以上證八（見本院前審卷第133、134頁）所
      列甲○○給付被上訴人金額為7,517萬6,790元，被上訴人
      給付甲○○金額僅5,428萬元，與甲○○給付之金額尚有
      2,089萬6,790元差為據云云（見本院前審卷第225頁）。
      惟按發票人主張票款已因清償抵銷等原因而消滅者，應由
      發票人負舉證責任（參見最高法院48年台上字第389號判
      例意旨）。查被上訴人持有系爭支票係於89年5月18日託
      收乙節，為兩造所不爭執（見本院前審卷第191頁），顯
      然系爭支票早在89年5月18日以前即由甲○○所簽發並交
      付被上訴人收執，若非是為展延票期而換票，何以會在票
      據到期日前一年即由執票人持有？上訴人甲○○所提出「
      甲○○與乙○○往來明細表」（見本院前審卷第133-134
      頁）亦僅能證明甲○○與被上訴人間自83年9月間起，迄
      89年5月19日期間互有金錢、支票往來，縱甲○○給付之
      數額較被上訴人給付之數額為多，仍無從以金額上之差異
      作為甲○○業已清償系爭支票之証明，況且票據已清償者
      必須收回支票，此為眾所週知之事，上訴人如確有清償系
      爭支票之事實，自應收回系爭支票，何以其在延期換票時
      均收回支票，但就實際清償系爭支票時卻未收回支票? 再
      參以上訴人甲○○自承與被上訴人金錢往來多年，兩造間
      往來支票金額之差額亦有可能係屬其他債權債務關係，尚
      難僅憑其所列明細表之差額作有利上訴人之認定，從而上
      訴人此部分之辯解，自不足採。
   5、上訴人於本院審理中雖另辯稱被上訴人所簽發票號PU0000
      000號面額600萬元之支票，業由甲○○另開立86年9月27
      日、票號CH0000000、面額400萬元，及87年5月24日、票
      號CH0000000、面額200萬元之2紙支票用以清償完畢，並
      經被上訴人兌領完畢，並提出台北銀行城中分行（現改為
      台北富邦商業銀行城中分行）函調回籠支票可資確認（見
      原審卷第74、79頁，本院卷第125頁、132-134頁）。但查
      ，此部分被上訴人主張87年5月24日、票號CH0000000、面
      額200萬元之支票，係作為清償伊簽發87年1月24日、票號
      0000000、面額200萬元支票交由上訴人兌現之借款（見本
      院卷第115頁反面），與本件系爭債務無涉。至於86年9月
      27日、票號CH0000000、面額400萬支票係存入被上訴人在
      國泰世華銀行之帳戶（見本院卷第185頁反面），惟兩造
      間之支票往來既有多紙，縱令被上訴人確有兌領，然上訴
      人既無法具體說明其所列出（上証8）各紙支票之往來原
      因及清償對象，自難認上開二紙支票之給付確係為清償被
      上訴人所簽發83年9月25日、票號PU0000000號面額600萬
      元之支票債務。再者，被上訴人所開立之前開600萬元支
      票早經甲○○於83年9月29日兌領，如甲○○係延至86年9
      月27日（3年後）、87年5月24日（約4年）始為清償，何
      以在此期間無任何利息支出? 上訴人既無法具體証明其所
      簽發2紙支票確係清償被上訴人上開600萬元之債務，縱使
      被上訴人亦無法具體查明系爭2紙支票係清償何項債務，
      亦因上訴人就此項有利事實負舉証之責，依舉証責任之分
      擔，其辯解仍不足採。
   6、按發票人主張票款已因清償抵銷等原因而消滅者，應由發
      票人負舉證責任（參見最高法院48年台上字第389號判例
      意旨參照）。依上所述，上訴人甲○○既無法舉証系爭票
      據債務之原因關係即借貸債務業已清償或抵銷，則被上訴
      人主張其對甲○○仍享有票據債權即屬可採，其主張本於
      票據關係請求，自屬於法有據。
（二）上訴人丙○○於系爭支票背書，應成立民法上保證之效力
      ：
      按票據上記載本法所不規定之事項者，不生票據上效力，
      票據法第12條訂有明文，本件系爭支票係先由上訴人甲○
      ○簽發後交付被上訴人，再由被上訴人交付丙○○背書，
      再交付被上訴人，因被上訴人並未在系爭支票上背書，依
      票據法第144條、37條第1項規定，故不得對丙○○主張行
      使票據追索權，但上訴人丙○○係為擔保系爭票據債務得
      受清償而為背書，目的係給與被上訴人較多之擔保，此一
      事實已據上訴人自認在卷，則丙○○上開背書行為雖不生
      票據法上之效力，但非不生民法保証之效力，而依民法第
      739條規定，丙○○應屬保証人，應於伊對於甲○○執行
      無效果時，給付系爭債務自明。
（三）上訴人無法証明被上訴人係以無對價或以不相當之對價取
      得系爭支票：
   1、上訴人抗辯丙○○對甲○○並無債權，被上訴人取得系爭
      票據並無支付代價，依票據法第14條第2項規定即不得要
      求上訴人支付票款；縱認被上訴人有支付600萬元代價取
      得系爭1,200萬元票據，其代價亦顯不相當；被上訴人雖
      稱借貸600萬元，三年利息600萬元，然三年600萬元之利
      息顯逾法定利率，被上訴人自不得請求上訴人支付票款
      1,200萬元云云。
   2、按無對價或以不相當之對價取得票據權利者，不得享有優
      於其前手之權利，票據法第14條第2項定有規定。查上訴
      人甲○○積欠被上訴人1,200萬元，係緣於償被上訴人先
      前之投資款600萬元及投資利潤600萬元，經兩造日後協議
      轉變為單純之金錢借貸，因支票屆期未能兌現，由甲○○
      簽發系爭支票藉以展延清償期，並有甲○○為展延清償期
      而簽發支付利息之支票可証（詳如附表一），再參以被上
      訴人確實因漏報利息所得，遭人向國稅局檢舉漏報而被命
      補稅及科處罰鍰，被上訴人不服提起行政訴訟，經台北高
      等行政法院判決駁回其訴，並遭最高行政法院判決駁回上
      訴確定在案，有台北高等行政法93年訴字第54號、最高行
      政法院95年度判字第1386號判決書影本在卷可按（見本院
      卷第156- 164頁、220-231頁），依據前開行政法院之判
      決書內所記載，已確認被上訴人於89年度取自甲○○借款
      利息所得為180萬元，堪認被上訴人所稱上訴人係以給付
      利息方式延展上開1,200萬元債務係屬事實。被上訴人給
      付甲○○之600萬元若非投資款，何以自83年9月29日甲○
      ○兌現後三年內無任何利息或投資利潤之給付，卻逕行簽
      發面額1,200萬元、86年10月1日到期之支票交付被上訴人
      ，並於87、88年更換支票時另行簽發金額86萬4千元之支
      票一併交付，89年係另簽發金額57萬6千元之支票一併交
      付？又投資利潤既非利息，完全依契約當事人之約定及投
      資結果而定，本不受最高利率額之限制，自難據此而認被
      上訴人係以無對價或顯不相當對價取得系爭票據，故此部
      分其辯解亦不足取。
   3、次按主債務人所有之抗辯，保証人得主張之，民法第742
      條定有明文，上訴人丙○○既係甲○○之系爭債務保証人
      ，依前開說明，對於甲○○所不得主張之抗辯，丙○○亦
      不得主張，故此部分丙○○援引票據法所為之抗辯，亦屬
      無據。
（四）被上訴人提示系爭支票未逾期，其請求權未罹於時效：
      按票據上之權利，對於支票發票人自發票日起算，一年間
      不行使，因時效而消滅，票據法第22條定有明文，查系爭
      支票發票日為90年6月1日，經被上訴人於同年6月8日提示
      遭退票後，即於同年9月19日以台北古亭郵局第2081號存
      証信函催告，並於同年11月7日聲請支付命令，有退票理
      由單、存証信函影本、雙掛號回執及原審支付命令卷可按
      （見原審卷第64-67頁），顯未逾一年之消滅時效，故上
      訴人之辯解，亦不足採。
（五）被上訴人為系爭支票之受款人，而丙○○為系爭債務之保
      証人，本件無期後取得票據之適用：
   1、上訴人雖主張系爭支票係分別於90年6月8日及同年月21日
      委託取款提示，有退票理由單有二紙，然同一人在同一銀
      行不能有二個同類帳戶，系爭退票理由單有二紙，其一為
      台北國際商業銀行儲蓄部0000000000000帳號，另一為同
      一銀行第0000000000000帳號，顯然被上訴人係於他人提
      示未兌現後再期後取得系爭支票，不得享有票據上權云云
      ，然查系爭票據係記名票據，被上訴人為系爭票據之受款
      人，而非票據背書人，丙○○為保證人，亦非票據背書人
      ，是縱有轉託收亦非屬期後背書，更無不得享有票據權利
      之情事。
   2、依前所述，丙○○既非系爭票據之背書人，自亦無票據法
      第41條所謂期後背書之適用，而依民法第740條規定，保
      證債務，除契約另有訂定外，包含主債務之利息，違約金
      ，損害賠償及其他從屬於主債務之負擔，被上訴人對上訴
      人甲○○執行無效果時，請求上訴人丙○○應給付上述金
      額部分於法有據，應予准許。
十、綜上所述，被上訴人依據票據關係請求上訴人甲○○給付票
    款1,200萬元及自90年6月9 日起至清償之日止按年息5%計算
    之利息，應予准許，原判決就此部分所為上訴人敗訴之判決
    ，並無不當，上訴意旨指摘原判決此部分不當，求予廢棄改
    判，為無理由。至於原審判決就上訴人丙○○應負背書人之
    連帶給付部分，業經本院前審判決廢棄，此部分未據被上訴
    人聲明不服，已告確定，本院即不得再予審酌。至於被上訴
    人在上訴後另追加請求依據保證關係主張於主債務人甲○○
    執行無效果時，請求保証人丙○○給付之部分，為有理由，
    應予准許，應由本院判決如主文第二項所示。
十一、本件事證已臻明確，兩造其餘攻擊防禦方法及未經援用之
    舉証，經本院詳加審酌後，認與判決結果不生影響，爰不一
    一論述，附此敘明。
據上論結，本件上訴為無理由，追加之訴為有理由，依民事訴訟
法449條第1項、第78條、第85條第1項，判決如主文。
中　　華　　民　　國　　96　　年　　12　　月　　5 　　日
　　　　　　　　　民事第十四庭
                        審判長法　官  張  蘭
　  　　　　　　　　　　      法　官  鄭純惠
　　  　　　　　　　　　      法　官  袁靜文
正本係照原本作成。
如不服本判決，應於收受送達後20日內向本院提出上訴書狀，其
未表明上訴理由者，應於提出上訴後20日內向本院補提理由書狀
（均須按他造當事人之人數附繕本）上訴時應提出委任律師或具
有律師資格之人之委任狀；委任有律師資格者，另應附具律師資
格證書及釋明委任人與受任人有民事訴訟法第466條之1第1項但
書或第2項（詳附註）所定關係之釋明文書影本。
中　　華　　民　　國　　96　　年　　12　　月　　5 　　日
　　　　　　　　　　　　　　　書記官  應瑞霞
附註：
民事訴訟法第466條之1（第1項、第2項）：
對於第二審判決上訴，上訴人應委任律師為訴訟代理人。但上訴
人或其他法定代理人具有律師資格者，不在此限。
上訴人之配偶、三親等內之血親、二親等內之姻親，或上訴人為
法人、中央或地方機關時，其所屬專任人員具有律師資格並經法
院認為適當者，亦得為第三審訴訟代理人。
